【裁判字號】    99,聲判,36
【裁判日期】    990604
【裁判案由】    聲請交付審判
【裁判全文】
臺灣高雄地方法院刑事裁定              99年度聲判字第36號
聲  請  人  社團法人台灣音樂著作權協會
代  表  人  乙○○
被      告  和航通運有限公司
代  表  人
兼  被  告  甲○○
被      告  丙○○
上列聲請人因告訴被告等人違反著作權法案件，不服臺灣高等法
院高雄分院檢察署檢察長駁回再議之處分（99年度上聲議字第
471 號），聲請交付審判，本院裁定如下：
    主  文
聲請駁回。
    理  由
一、按聲請人不服上級法院檢察署檢察長或檢察總長認再議為無
    理由而駁回之處分者，得於接受處分書後10日內委任律師提
    出理由狀，向該管第一審法院聲請交付審判。法院認為交付
    審判之聲請不合法或無理由者，應駁回之，刑事訴訟法第25
    8 條之1 、第258 條之3 第2 項前段，分別定有明文。查本
    件聲請人以被告等人違反著作權法案件，向臺灣高雄地方法
    院檢察署（下稱高雄地檢署）提出告訴，經該署檢察官於民
    國98 年12 月17日以98年度偵字第37587 號為不起訴處分後
    ，聲請人不服，聲請再議，經臺灣高等法院高雄分院檢察署
    檢察長（下稱高雄高分檢）於99年3 月5 日以99年度上聲議
    字第471 號處分書以再議為無理由而駁回再議聲請，該駁回
    再議之處分書於99年3 月9 日由聲請人收受在案，聲請人於
    同年月19日委任律師向本院聲請交付審判等情，有上開不起
    訴處分書、處分書及送達證書在卷可參，復經本院依職權調
    取高雄地檢署98年度偵字第37587 號、高雄高分檢99年度上
    聲議字第471 號等卷宗查閱無訛，且有蓋有本院收狀戳章之
    附理由交付審判聲請狀及律師委任狀各1 份附於本案卷可證
    ，是以本件聲請於法尚無不合，合先敘明。
二、聲請交付審判意旨略以：本案卷附車資估價單為檢舉人所提
    出，然本案檢舉人並非告訴人所派遣，原不起訴處分書以蒐
    證人員為告訴人所派遣，已有誤會。又原不起訴處分書以告
    訴人先向被告承租大客車，再於車上蒐證，已有租賃契約之
    嫌，所取得證據喪失純潔性，然告訴人有無違反民事契約，
    與本案被告有無違反著作權法無涉，且刑事訴訟法第158 條
    之4 規定所適用之人員為「實施刑事訴訟程序之公務員」，
    私人取得之證據，並無上開規定之適用。且當天究竟有無其
    他客人點唱系爭歌曲，而為公開演出行為，為檢察官依法應
    行調查事項，檢察官漏未詳查，逕以臆測方式認定未有公開
    演出行為，而為不起訴處分，難令人信服。再被告為客運業
    者，於所屬大客車中購置灌有系爭歌曲之伴唱機，將視聽著
    作之伴唱帶內容透過車內各座椅椅背之電視螢光幕顯現予消
    費者，供消費者於撘乘時觀看，亦已符合著作權法「公開上
    映」行為。況被告既為客運業者，基於社會通念及經驗論理
    法則，被告自知悉其所購置伴唱機內所灌置歌曲曲目及內容
    ，並意欲由乘客觀看演唱使用，可認被告應有違反著作權法
    之故意。故原處分書顯有諸多漏未調查之處，而逕為不起訴
    處分，洵屬不當，爰請求交付審判等語。
三、按91年2 月8 日修正公布之刑事訴訟法，新增第258 條之1
    至之4 所規定之「交付審判制度」，其主要目的在建立對於
    檢察官不起訴或緩起訴裁量權之外部監督機制，法院僅就檢
    察官所為不起訴或緩起訴之處分是否正確加以審查，以防止
    檢察機關濫權。依此立法精神，同法第258 條第3 項規定法
    院審查聲請交付審判案件時「得為必要之調查」，其調查證
    據之範圍，自應以偵查中曾顯現之證據為限；而同法第260
    條對於不起訴處分已確定或緩起訴處分期滿未經撤銷者得再
    行起訴之規定，其立法理由說明該條所謂不起訴處分已確定
    者，包括「聲請法院交付審判復經駁回者」之情形在內，是
    前述「得為必要之調查」，其調查證據範圍，更應以偵查中
    曾顯現之證據為限，不得就告訴人新提出之證據再為調查，
    亦不得蒐集偵查卷以外之證據，否則，將與刑事訴訟法第26
    0 條之再行起訴規定，混淆不清。再為避免法官權限之過度
    擴張，因而壓縮檢察官之控訴權限，甚至形成法官兼任檢察
    及審判角色之「新糾問制」，法院對於聲請交付審判案件之
    審查，應限於檢察官不起訴處分是否違法。質言之，如檢察
    官係依據刑事訴訟法第252 條規定予以不起訴處分者，應審
    查該處分是否符合該條各款之規定；若係依據同法第253 條
    規定為不起訴處分者，則應審查該處分是否有裁量逾越或裁
    量濫用之情形。至於檢察官據以不起訴處分之基礎事實，則
    非法院應行介入審查之對象，蓋法院裁定交付審判之前提，
    乃該案件已經跨越起訴門檻，亦即符合刑事訴訟法第251 條
    第1 項規定，檢察官應提起公訴之情形，縱或法院對於檢察
    官所認定之事實有不同判斷，惟該案件必須繼續偵查始能判
    斷應否起訴者，即該案件並未存有應起訴之犯罪事實及理由
    ，而未到達起訴門檻時，法院仍應依據現行第258 條之3 第
    2 項前段規定，以聲請無理由裁定駁回。
四、經查：
(一)、按犯罪事實應依證據認定之，無證據不得認定犯罪事實，刑
    事訴訟法第154 條第2 項定有明文。再事實之認定，應憑證
    據，如未能發現相當證據，或證據不足以證明，自不能以推
    測或擬制之方法，為裁判基礎；而認定犯罪事實所憑之證據
    ，雖不以直接證據為限，間接證據亦包括在內，然而無論是
    直接或間接證據，其為訴訟上之證明，須於通常一般人均不
    致有所懷疑，而得確信為真實之程度者，始得據為有罪之認
    定；又告訴人之告訴，本以使被告受刑事訴追為目的，故其
    陳述是否與事實相符，自應調查其他證據，以資審認，苟其
    所為攻擊之詞，尚有瑕疵，則在此瑕疵未予究明以前，即不
    能遽採為斷罪之基礎（最高法院29年上字第3105號、30年上
    字第816 號、40年台上字第86號、52年台上字第1300號、69
    年台上字第1531號及76年台上字第4986號判例意旨參照）。
(二)、聲請人告訴被告等涉有違反著作權法第92條之擅自以公開演
    出之方式侵害他人之著作財產權之罪嫌，無非以：被告未向
    告訴人申請公開演出之使用授權，竟於所屬之營業車輛上以
    電腦伴唱機供乘客點播演唱方式，公開演出使用系爭歌曲，
    經告訴人於98年11月22日派員至被告公司所屬車輛（車號：
    501-NN，駕駛人：丙○○）蒐證，並查獲確有系爭歌曲遭被
    告等提供予公眾公開演出使用之情事等語，並提出蒐證照片
    （即伴唱機翻拍照片）10張為主要論據。被告等則堅詞否認
    有何違反著作權法之犯行。
(三)、查臺灣高雄地方法院檢察署98年度偵字第37587 號不起訴處
    分書略以：
  1.告訴意旨所謂公開播送、公開演出之行為，實際上係告訴人
    之蒐證人員，於蒐證當日自行攜帶攝影機以乘客身分搭乘被
    告所屬大客車，並使用伴唱機後，再利用照相機拍得，有上
    述照片在卷可稽，是當日是否真其有他客人點唱過上述歌曲
    非無疑問，如上述歌曲根本未曾有客人點唱，如何謂有公開
    演出之行為！況縱然被告等有提供伴唱機供客人使用，但被
    告等人並不知客人所欲點播之歌曲為何，以一般市售伴唱機
    內歌曲眾多，而告訴人提出告訴者僅有11首，在伴唱機內比
    例甚微，被告等人是否知悉伴唱機內存有上述歌曲，亦非無
    可疑。
  2.再者告訴人所提出高雄至屏東98年11月8 日、車資新台幣
    11000 元估價單1 紙，顯然該車次應是由告訴人派員向被告
    和航公司所租用，則告訴人既派員租車在先，又於車上使用
    伴唱機翻拍上述歌曲存在於伴唱機之畫面在後，將使一般人
    懷疑證據取得之純潔性，且被告和航公司提供車輛供人使用
    ，車上之娛樂設備使用，應僅限於旅客搭乘點歌歡唱，今告
    訴人藉此任意尋找伴唱機內歌曲，並拍攝車上設備照片，已
    逾越原始租用車輛之契約約定，在民事上可能有侵權等疑慮
    存在。如再率爾採用此類證據，並作對被告不利之認定，無
    異是鼓勵民眾使用非法手段取證後，濫行訴訟，將對人權造
    成侵害，並妨礙社會一般正常交易秩序，故此類證據，亦應
    認定無證據能力，始符公平。
  3.綜上，本件依告訴狀所提資料，自難認被告等有何違反著作
    權法犯行且告訴人所提之證據，應不予採用，故本件應認被
    告等罪嫌尚有不足，而為不起訴處分。
(四)、臺灣高等法院高雄分院檢察署檢察長99年度上聲議字第471
    號處分書略以：著作權法第92條雖處罰擅自以公開演出等方
    法侵害他人之著作財產權者，惟如行為人主觀上並不知其所
    公開演出者，係未經授權或同意之著作，則尚不得以該罪相
    繩。查本件聲請人提出告訴者僅有11首歌曲，在伴唱機內比
    例甚微，查無積極證據足以證明被告等人必知悉伴唱機內存
    有上述歌曲，主觀上有違反著作權法之故意。本件依告訴狀
    所提資料，尚難認被告等有何違反著作權法犯行，已經原檢
    察官於不起訴之處分書詳為敘明。聲請人雖執前詞指稱被告
    等涉嫌違反著作權法罪嫌，惟除其指訴外，並未舉出具體證
    據以供檢察官調查，此外亦查無積極證據足以證明被告犯行
    ，原檢察官為不起訴處分，核無不合。本件聲請再議為無理
    由等語。亦認查無積極證據足以證明被告等涉有聲請人所指
    之犯行，而駁回再議。
(五)、本院依職權調閱全卷審核結果，聲請人前於告訴狀中明確陳
    稱：有派員至被告公司所屬車輛上蒐證，並提出告證4 之估
    價單乙紙及告證5 之蒐證光碟暨翻拍照片為證等語（參上開
    偵字卷第3 、28、29-34 頁）。本件聲請狀則謂本案卷附車
    資估價單為檢舉人所提出，而檢舉人並非告訴人所派遣等語
    （本院聲判卷第1 頁背面），前後主張已容有歧異。至於本
    件聲請意旨雖稱：當天究竟有無其他客人點唱系爭歌曲，而
    為公開演出行為，檢察官漏未詳查，又被告既為客運業者，
    基於社會通念及經驗論理法則，被告自知悉其所購置伴唱機
    內所灌置歌曲曲目及內容，故原處分書顯有諸多漏未調查之
    處等語。然被告之行為是否構成「公開演出」、「公開上映
    」，而有違反著作權法之犯意及行為，依前揭說明，本院僅
    能依偵查中曾顯現之證據為限而為認定，不得就告訴人新提
    出之證據再為調查，亦不得蒐集偵查卷以外之證據。惟經本
    院依職權調取全部偵查卷宗核閱結果，告訴人並未敘明或提
    出相關之檢舉人、租車人、蒐證人、點唱的客人等之年籍資
    料以供調查，卷內亦無被告、告訴人、上開相關之檢舉人、
    租車人、蒐證人、點唱的客人等證人之訊問筆錄可供佐證，
    故依本案現有卷內證據資料（即偵查中曾顯現之證據），尚
    乏積極事證足堪認定被告等確涉有聲請人所指前開犯罪嫌疑
    。申言之，依偵查卷內證據，尚難憑以認定當天確有告訴人
    之蒐證人員以外的其他客人有點唱系爭歌曲之情形，而足認
    被告等人有違反著作權法「公開演出」、「公開上映」之行
    為之嫌，故本案應認尚未跨越起訴門檻。從而，告訴人據此
    聲請交付審判，洵非有據，應予駁回。
據上論結，應依刑事訴訟法第258 條之3 第2 項前段，裁定如主
文。
中    華    民    國    99    年    6    月    4    日
                    刑事第四庭  審判長法  官  洪碩垣
                                      法  官  葉文博
                                      法  官  張  震
以上正本證明與原本無異。
不得抗告。
中    華    民    國    99    年    6    月    4    日
                                      書記官  鄒秀珍

司法院資訊處製作；財團法人民間司法改革基金會備份。
